【裁判字號】    89,交訴,35
【裁判日期】    890713
【裁判案由】    業務過失致死
【裁判全文】
台灣苗栗地方法院刑事判決                          八十九年度交訴字第三五號
    公  訴  人  臺灣苗栗地方法院檢察署檢察官
    被      告  甲○○
    選任辯護人  陳淑芬律師
右列被告因過失致死案件，經檢察官提起公訴（八十九年度偵字第一六四四號），本
院判決如左：
    主  文
甲○○因業務過失致人於死，處有期徒刑肆月。緩刑貳年。
    事  實
一、甲○○係苗栗市「丸良鮮魚行」之負責人兼司機，平日與所僱工人二人駕駛自用
    （起訴書誤載為營業用）大貨車從事搬運魚貨之工作，係從事駕駛業務之人。於
    民國八十九年四月十六日凌晨三時二十八分，駕駛車牌號碼ＲＱ－三二六號自用
    大貨車，在苗栗市○○路漁市場前欲返回上開漁市場方向行駛，本應注意在劃有
    分向限制線之路段，不得迴轉，及汽車迴轉前應暫停並顯示左轉燈光或手勢，看
    清無來往車輛，並注意行人通過，始得迴轉，且當時天氣晴、夜間有照明設備、
    在省道直路快車道、路面為柏油乾燥路面、無缺陷、無障礙物及視距良好雙向禁
    超車線，並無不能注意之情事，竟疏於注意，貿然右轉迴車，適有歐治賢僅持有
    自小客車執照無重型機車執照駕駛車牌號碼ＩＫＥ－二九三號重型機車後搭載彭
    繼瑀沿苗栗往後龍方向行駛，二人均未依法戴安全帽，亦疏未注意車前狀況，而
    撞及甲○○駕駛之上開大貨車右後側，使歐治賢人車倒地，因而受有右腹部破洞
    、頭蓋骨破裂、右手骨折等傷害。甲○○肇事後，即先請在旁之檳榔攤者幫忙報
    警，安撫歐治賢不要亂動，待救護車到來將歐治賢送至大千醫院急救，並於犯罪
    未被有偵查犯罪職權之機關或公務人員發覺前，即至苗栗縣警察局苗栗分局文山
    派出所，向警員劉漢雄自首坦承肇事，並願接受裁判，惟歐治賢雖經送醫急救手
    術後，仍於同年四月十六日凌晨四時三十分，因胸、腹部外傷引起低血溶性休克
    不治死亡。
二、案經臺灣苗栗地方法院檢察署檢察官相驗後自動檢舉偵查起訴。
    理  由
一、被告甲○○於八十九年四月十六日凌晨三時二十八分駕駛上開自用大貨車，在劃
    有分向限制線之路段，不得迴轉，而迴轉，導致被害人歐治賢死亡之事實，業據
    被告於警訊及偵審中坦承不諱，復經證人彭繼瑀於偵查中證述屬實，並有道路交
    通事故調查報告表一紙、照片八幀附卷可稽。且被害人確因本件車禍致胸、腹部
    外傷引起低血溶性休克死亡，亦經臺灣苗栗地方法院檢察署檢察官督同法醫師相
    驗屬實，製有勘驗筆錄、相驗屍體證明書、驗斷書各一紙在卷足憑。
二、按汽車在設有禁止迴車標誌或劃有分向限制線，禁止超車線、禁止變換車道線之
    路斷，不得迴轉，道路交通安全規則第一○六條第二款定有明文。是依照上開規
    定，被告於上開時地駕駛上開自用大貨車車時，自應遵守上述交通安全規定，而
    有該等注意義務甚明。又被告與被害人發生本件車禍時，天候、光線、路況及視
    距皆係良好，此業經被告於本院審理時供明在卷，並有上開道路交通事故調查表
    （各欄項目明細內容）可參，足認被告並無不能注意之情事，詎被告駕車迴轉時
    ，仍疏未注意被害人騎乘重機車行經其後方，以致肇事，其有過失，灼然明甚。
    且被害人確因本件車禍死亡，已如前述，被告之過失行為與被害人之死亡結果間
    ，顯有相當因果關係。
三、次按刑法第二百七十六條第二項所謂業務，係指個人基於其社會地位反覆繼續所
    執行之事務，其主要部分之業務固不待論，即為完成主要業務所附隨之準備工作
    與輔助事物，亦應包括在內。又一人不限以一種業務為限，如一人同時兼有二種
    或三種以上之業務，而在某一種業務上有不慎致人於死之行為，即應負其業務過
    失致人於死罪責。被告於本院最後審理中供稱伊為魚貨行負責人，每天固定購買
    魚貨，駕駛大貨車為其工作之一部分，負責短程之運載等情，則被告既然每天需
    購買魚貨，自然每天均需要駕車搬運魚貨，就依被告陳述有僱請二人為司機，但
    其仍須常在司機不在時代替司機開車，駕車搬運魚貨仍為其工作之一部分，則駕
    駛大貨車自屬其為完成魚貨搬運主要業務所附隨之輔助事物，應為從事駕駛業務
    之人，所辯非業務駕駛，尚難採信。
四、第按機器腳踏車駕駛人及附載之人均應戴安全帽；又汽車行駛時，駕駛人應注意
    車前狀況，並隨時採取必要之安全措施；及汽車駕駛執照分為左列各類：一小型
    車普通駕駛執照。二大貨車普通駕駛執照。三大客車普通駕駛執照。四聯結車普
    通駕駛執照。五小型車職業駕駛執照。六大貨車職業駕駛執照。七大客車職業駕
    駛執照。八聯結車職業駕駛執照。九國際駕駛執照。一○輕型機器腳踏車駕駛執
    照。一一重型機器腳路車駕駛執照；又汽車駕駛人取得高一級車類之駕駛資格者
    ，應換發駕駛執照，並准其駕駛較低級車類之車輛，其規定如左：一已領有聯結
    車駕駛執照者，得駕駛大客車、大貨車、代用大客車、大客貨兩用車、曳引車、
    小型車、輕型機器腳踏車。二已領有大客車駕駛執照者，得駕駛大貨車、代用大
    客車、大客貨兩用車、曳引車、小型車、輕型機器腳踏車。三已領有大貨車駕駛
    執照者，得駕駛小型車、輕型機器腳踏車。四已領有小型車駕駛執照者，得駕駛
    輕型機器腳踏車。五已領有重型機器腳踏車駕駛執照者，得駕駛輕型機器腳踏車
    。六已領有聯結車、大客車、大貨車或小型車駕駛執照者，得駕駛小型車並附掛
    輕型拖車。道路交通規則第八十八條、第九十四條第三項、第五十三條及第六十
    一條定有明文。依據被害人身體受傷情形為肝破裂、顱骨底骨折、血胸、肺挫傷
    、氣胸、腳部撕裂傷等傷害及從道路交通事故調查表及照片得知肇事地點在快車
    道內側無煞車痕跡等，此有大千醫院法醫參考病例摘要及道路交通事故調查表及
    照片附於偵查卷可知。被害人歐治賢因駕駛前開重型機車車禍致死，而其僅持有
    自小客車駕照並未領取任何機車駕照，有台灣苗栗地方法院檢察署書記官查詢電
    話紀錄附於八十九年偵字第一六四四號第十頁可稽，參考上開法規意旨，被害人
    並無身分安全性駕駛重機車，是其駕駛重機車為無照駕駛即明，綜上所述，被告
    與有過失顯著。至被告辯稱被害人喝酒不能駕駛重機車，因無積極證據可證喝到
    無法駕駛之地步，尚難以證人彭繼瑀於偵查中陳稱有喝啤酒即認定其無法駕駛，
    此外復無其他積極證據可資為證，是尚難認定被害人是否喝酒到無法駕駛。綜上
    所述，本件被告應負次要肇事責任，被害人應負肇事主要責任，本件事證明確，
    被告犯行堪以認定，應予依法論科。
三、核被告所為，係犯刑法第二百七十六條第二項之業務過失致死罪。被告於肇事後
    於未被有偵查犯犯罪職權之機關或公務員發覺前，即主動至前開文山派出所向警
    警員自首坦承肇事，並願接受裁判，此業經被告陳明在卷，並經證人劉漢雄於偵
    察時證述屬實，被告為對未發覺之犯罪自首而接受裁判，應依刑法第六十二條前
    段自首之規定，減輕其刑。爰審酌被告並無犯罪前科，此有臺灣苗栗法院檢察署
    刑案查駐紀錄表一紙附卷可稽，素行良好，雖因疏未注意車前狀況而犯罪，然被
    害人於本件車禍之發生亦同有過失，被告過失情節尚非極重，於肇事後旋即將被
    害人送醫急救，事後復與被害人家屬達成和解，賠償新台幣一百八十五萬元，此
    業經被告供明在卷，及苗栗縣苗栗市調解委員會調解書在卷可憑，且被告於犯罪
    後已坦承犯行，表示悔意，態度良好，應認已有完全悔悟等一切情狀，量處如主
    文所示之刑，以示懲儆。又被告未曾受有期徒刑以上刑之宣告，有臺灣苗栗法院
    檢察署刑案查駐紀錄表一紙存卷可參，其因一時疏忽，致罹刑章，犯後已深知悔
    悟，事後亦與被害人家屬達成和解，其歷經此次偵審程序及科刑判決之教訓後，
    當已知所警惕，而無再犯之虞，故本院認上開對其宣告之刑，以暫不執行為適當
    ，爰併宣告緩刑二年，以啟自新。
據上論斷，應依刑事訴訟法第二百九十九條第一項前段、刑法第二百七十六條第二項
、第六十二條前段、第七十四條第一款、罰金罰鍰提高標準條例第一條前段，判決如
主文。
本案經檢察官黃智勇到庭執行職務
中      華      民      國      八十九     年     七    月     十三     日
                                      臺灣苗栗地方法院交通法庭
                                          法  官  張  珈  禎
右正本證明與原本無異。
如不服本判決，應於判決送達後十日內向本院提出上訴狀（應附繕本），上訴於臺灣
高等法院臺中分院。
                                      書記官  楊  慧  萍
中      華      民      國    八十九      年    七    月     十四     日
附錄本案論罪科刑法條全文：
刑法第二百七十六條：
因過失致人於死者，處二年以下有期徒刑、拘役或二千元以下罰金。
從事業務之人，因業務上之過失犯前項之罪者，處五年以下有期徒刑或拘役，得併科
三千元以下罰金。


司法院資訊處製作；財團法人民間司法改革基金會備份。
